【裁判字號】    89,台上,2080
【裁判日期】    890420
【裁判案由】    違反麻醉藥品管理條例
【裁判全文】
最高法院刑事判決                              八十九年度台上字第二○八○號
    上  訴  人  甲○○
右上訴人因違反麻醉藥品管理條例案件，不服台灣高等法院中華民國八十七年一月二
十一日第二審判決（八十六年度上訴字第四六七三號，起訴案號：台灣台北地方法院
檢察署八十五年度偵字第二七四七七號），提起上訴，本院判決如左：
    主  文
上訴駁回。
    理  由
一販賣化學合成麻醉藥品部分：
按刑事訴訟法第三百七十七條規定，上訴於第三審法院，非以判決違背法令為理由，
不得為之。是提起第三審上訴，應以原判決違背法令為理由，係屬法定要件。如果上
訴理由狀並未依據卷內訴訟資料，具體指摘原判決不適用何種法則或如何適用不當，
或所指摘原判決違法情事，顯與法律規定得為第三審上訴理由之違法情形，不相適合
時，均應認其上訴為違背法律上之程式，予以駁回。本件原判決認定上訴人甲○○於
民國八十五年十二月六日十七時三十分許，與曾瓊慧、楊美瑩共同搭乘侯曾貴駕駛之
自小客車，共同意圖營利，基於販賣安非他命犯意之聯絡，前至台北市○○街與雙城
街口，欲販售化學合成麻醉藥品安非他命予綽號「皇帝」之吳裕仁時，為警查獲，致
販賣未遂等情。已敘明上開事實業據上訴人於警、偵訊時供承甚詳，核與同案被告曾
瓊慧、共犯楊美瑩、侯曾貴，及證人吳裕仁於警訊及偵查中所供情節相符，復有楊美
瑩所有之化學合成麻醉藥品安非他命三小包（毛重一‧八公克，淨重一‧五公克）、
電子秤一台扣案足資佐證。並以上訴人所辯是楊美瑩在販賣，伊僅是共乘一車前往臺
北市○○街與雙城街口，即為警盤查云云，為不可採取，於理由內詳予指駁說明。因
而撤銷第一審關於此部分之判決，改判論處上訴人共同非法販賣化學合成麻醉藥品未
遂罪刑，已詳述其所憑之證據及其認定之理由，所為論斷與卷內證據資料相符，並無
認定事實不依證據或有何採證違背證據法則等違法情形存在。上訴意旨略以其僅認識
曾瓊慧，吳仁裕卻證稱知悉四人販賣安非他命，顯見警訊筆錄係查獲上訴人後制作，
真實性可疑。上訴人係以幫助吳裕仁吸食安非他命之犯意，向曾瓊慧詢問有無安非他
命可出售，並無與其他三人共同販賣之意思聯絡，而吳裕仁既無購買安非他命吸用之
意思及行為，尚屬未遂，上訴人自不構成幫助吸用未遂犯行，原判決逕認成立販賣既
遂罪，尚嫌速斷。楊美瑩懷疑係上訴人陷害，始於警訊拖上訴人下水，嗣後知悉係吳
裕仁設計陷害，已據實供出不認識上訴人，亦無將販賣所得分予上訴人之事實，上訴
人應不成立販賣罪。原判決引用上訴人於偵查中供稱曾呼叫侯曾貴，但上訴人實係呼
叫曾瓊慧，原判決此部分誤將曾瓊慧指為曾侯貴，亦有違誤。原審已傳喚吳裕仁調查
，因吳裕仁未到即未繼續傳喚，有應於審判期日調查之證據未予調查之違法等語。惟
查吳裕仁舉發上訴人犯罪之警訊筆錄制作時間在查獲上訴人販賣安非他命之前，又在
查獲之後另行制作一份指認筆錄。而警方確依吳裕仁之舉發，而查獲上訴人共同販賣
安非他命之犯行，尚難認吳裕仁於警訊所供為不實。而原判決依共同被告於警偵訊時
之供述已足為犯罪事實之認定，雖未繼續傳喚證人吳裕仁，亦無違法可言。上訴人於
偵查中之筆錄既僅記載呼叫「曾」一個字，原判決誤載為侯曾貴，顯為筆誤，而此部
分之誤載，亦不影響判決之結果，不得為上訴第三審之合法理由。上訴意旨對原判決
究竟如何不適用法則或適用不當為具體之指摘，徒憑己見，就原判決已說明事項，或
屬原審採證認事職權之適法行使，任意指摘為違法，顯與法律規定得為第三審上訴理
由之違法情形，不相適合，應認其上訴違背法律上之程式，予以駁回。又檢察官以上
訴人另於本件第一審判決後，且距本件犯罪將近一年再犯非法販賣安非他命，而移送
併辦，惟本件既因上訴不合法而駁回，自無從併辦，應退回檢察官另行處理。
二吸用化學合成麻醉藥品部分：
按刑事訴訟法第三百七十六條所列各罪之案件，經第二審判決者，不得上訴於第三審
法院，法有明文。本件上訴人因違反麻醉藥品管理條例案件，原審係依麻醉藥品管理
條例第十三條之一第二項第四款論處罪刑，核屬刑事訴訟法第三百七十六條第一款之
案件，依上開說明，既經第二審判決，自不得上訴於第三審法院，上訴人竟復提起上
訴，顯為法所不許，應併予駁回。
據上論結，應依刑事訴訟法第三百九十五條前段，判決如主文。
中      華      民      國    八十九    年      四      月     二十     日
                              最高法院刑事第八庭
                                  審判長法官  吳  雄  銘
                                        法官  池  啟  明
                                        法官  石  木  欽
                                        法官  郭  毓  洲
                                        法官  吳  三  龍
      右正本證明與原本無異
                                              書  記  官
中      華      民      國    八十九    年      四      月    二十四    日


司法院資訊處製作；財團法人民間司法改革基金會備份。
